臺灣嘉義地方法院刑事判決
111年度易字第165號
公  訴  人  臺灣嘉義地方檢察署檢察官
被      告  林璟徹


                    （另案於法務部矯正署嘉義監獄鹿草分監執行中）
上列被告因竊盜案件，經檢察官提起公訴（111年度偵字第133號
），本院判決如下：
    主  文
乙○○犯侵入住宅竊盜罪，處有期徒刑陸月，如易科罰金，以新臺
幣壹仟元折算壹日。
    犯 罪 事 實
一、乙○○於民國110年9月19日3時30分至7時41分間某時，徒步經
    過甲○○所有、址設嘉義縣○○鎮○○里○○00號之老家（甲○○及其
    家人會不定期輪流返回居住），竟意圖為自己不法之所有，
    基於竊盜之犯意，侵入上揭住宅（無證據證明有破壞門窗、
    牆垣或其他安全設備），將甲○○放置在屋內之金門高粱酒2
    箱（共12瓶，價值約新臺幣【下同】1萬元）搬至圍牆外，
    而因不方便徒步搬離，遂先離開現場，嗣於同日7時41分騎
    乘車牌號碼000-0000號普通重型機車返回該址載運而竊取得
    逞。
二、案經嘉義縣警察局民雄分局報請臺灣嘉義地方檢察署檢察官
    偵查起訴。
    理  由
一、本案以下作為判決基礎所引用的證據，檢察官、被告乙○○均
    同意作為證據（本院卷68頁、111頁），本院審酌該等證據
    之取得，並無違法或不當等不適宜作為證據的情形，自均具
    有證據能力。
二、被告固坦承有於110年9月19日7時41分許騎乘車牌號碼000-0
    000號普通重型機車至嘉義縣○○鎮○○里○○00號竊取告訴人甲○
    ○所有之金門高粱酒2箱（共12瓶）等事實，惟矢口否認侵入
    住宅竊盜之犯意，辯稱：我沒有進去屋子裡面，我是在圍牆
    外面拿的，我只承認普通竊盜等語。
三、本院認定事實所憑之證據及理由：
  ㈠被告於110年9月19日3時30餘分先徒步經過告訴人上揭老家，
    之後於同日7時41分騎乘普通重型機車返回該址，將告訴人
    所有之金門高粱酒2箱（共12瓶）搬到機車踏墊後駛離現場
    之事實，業據被告坦白承認（偵卷47至51頁、本院卷112頁
    ），復有告訴人住處附近之監視器翻拍照片6張在卷可憑（
    警卷7至9頁），此部分之事實，堪以認定。
  ㈡告訴人到庭結證稱：本案遭竊之金門高粱酒為我所有，要價
    約1萬餘元，遭竊前是放在老家內類似倉庫的地方，要穿過
    房間或客廳才能進去，不然後面都是窗戶，都有防盜窗，放
    了2、3年了，沒有人會把高粱酒放在圍牆外面等語（本院卷
    105至107頁）。是依告訴人上揭證述，本案遭竊之金門高粱
    酒要價至少1萬元，已放在告訴人老家內長達2、3年之久，
    並非放在老家圍牆外面。而本院審酌被告竊取之金門高粱酒
    ，價值至少1萬元，並非甚為便宜之物，依一般經驗法則，
    一般人確實不至於會將之隨意放置在住處圍牆外面長達2至3
    年，任由日曬雨淋、減損價值，加以告訴人在案發後已與被
    告（由被告委託胞姐出面）達成和解（偵卷60頁），也無再
    故意為對被告不利說詞之必要，故告訴人前揭就遭竊金門高
    粱酒原本所放位置之證述，應可採信為真。從而，告訴人遭
    竊之金門高粱酒原本既係放在告訴人老家內，則本案被告騎
    機車載運金門高粱酒前，自有先侵入該房屋內竊取甚明。被
    告辯稱未進入房屋內行竊，是在該房屋外之圍牆旁邊竊取云
    云，顯係臨訟卸責之詞，不足採信。
  ㈢本案遭竊之房屋係告訴人之老家，平常雖無人居住，但告訴
    人及其兄弟姐妹共5人在假日時會輪流回去整理，偶爾也會
    在該址過夜，該處相關的生活用品，例如床、冰箱、瓦斯等
    都還在，該處還是當做住宅使用各節，此據告訴人證述明確
    （偵卷59至60頁、本院卷105、108頁）。是以本案案發地點
    雖非告訴人之戶籍地，也非每天均有人居住，但因告訴人及
    其家人會不定期返回該址，甚至居住過夜，且相關生活用品
    俱存，自仍無礙屬於告訴人所有住宅之認定。
  ㈣被告既於110年9月19日3時30餘分先徒步經過告訴人上揭老家
    ，之後於同日7時41分騎乘普通重型機車返回該址，將告訴
    人原本放在屋內之金門高粱酒2箱（共12瓶）搬到機車踏墊
    後駛離現場，則衡情被告應係於當日3時30餘分至7時41分間
    某時，先侵入上揭房屋內將金門高粱酒竊出，因不方便徒步
    將贓物搬離，遂先離開現場再騎車返回搬運甚明。綜上所述
    ，本案事證明確，被告犯行堪以認定，應依法論科。
四、論罪科刑：
  ㈠核被告所為，係犯刑法第321條第1項第1款之侵入住宅竊盜罪
    。
  ㈡本院審酌被告：⑴專科肄業之智識程度；⑵離婚，小孩由前妻
    照顧，入監服刑前獨居之家庭狀況；⑶務農且為搬家工人，
    經濟狀況普通；⑷前有違反槍砲彈藥刀械管制條例、多次施
    用毒品、竊盜等犯罪前科，有臺灣高等法院被告前案紀錄表
    在卷可佐，素行不佳；⑸竊取之金門高粱酒2箱（共12瓶），
    價值約1萬元之犯罪所生損害；⑹犯後承認普通竊盜，否認有
    侵入住宅竊盜；⑺事後有委託胞姐出面與告訴人達成和解，
    並已履行完畢，而取得告訴人原諒等一切情狀。本院認量處
    如主文所示之刑，並諭知易科罰金之折算標準，應屬適當。
  ㈢被告竊取之金門高粱酒2箱，價值約1萬元，而被告事後委託
    胞姐出面與告訴人和解後，已支付現金5,000元給告訴人（
    偵卷60頁），亦有依告訴人要求，以被告名義捐5,000元至
    台灣世界展望會之烏克蘭及戰火下難民兒童救援計畫（見本
    院卷121頁之捐款收據影本）。是以，支付現金給告訴人之
    部分，屬於犯罪所得已實際返還告訴人，應依刑法第38條之
    1第5項規定，不予宣告沒收。被告捐款5,000元之部分，犯
    罪所得雖非實際返還告訴人，但因其係依據告訴人所述之條
    件而為，也已未實際保有犯罪所得，故倘再宣告沒收、追徵
    ，恐有過苛之虞，爰依刑法第38條之2第2項規定，不再宣告
    沒收、追徵。
五、不另為無罪諭知部分：
　㈠公訴意旨另認被告侵入告訴人上揭住宅竊取本案金門高粱酒
    前，有先以不詳方式破壞該住宅側門門把，故同時構成刑法
    第321條第1項第2款之毀壞門扇竊盜罪等語。
　㈡惟查，告訴人到庭證言：我接到鄰居通知老家失竊後，匆忙
    趕回去，也沒有發現到底門有沒有壞掉，門都還可以使用，
    後來我在想說小偷可能是從廚房的門進去，所以才換一個新
    的鋁門，舊的門是喇叭鎖那種門，雖然沒有壞掉，但基於安
    全上的考量，還是換掉等語（本院卷107頁）。是以，告訴
    人並未證稱住宅門扇有因被告之侵入行為而實際遭到破壞，
    縱被告當時有以撬開門鎖之方式侵入，仍難認已達刑法第32
    1條第1項第2款加重要件中之「毀損」程度。加以卷內亦無
    側門門把遭破壞之其他證據（例如照片），基於罪證有疑，
    利於被告原則，應認本案並未構成上開加重要件，然此部分
    若成立犯罪，因與前揭本院認定有罪之部分，具有實質上一
    罪關係，爰不另為無罪之諭知。
據上論斷，應依刑事訴訟法第299條第1項前段，刑法第321條第1
項第1款、第41條第1項前段，刑法施行法第1條之1第1項，判決
如主文。
本案經檢察官陳睿明提起公訴、檢察官葉美菁到庭執行職務
中　　華　　民　　國　　111 　年　　12　　月　　15　　日
                  刑事第三庭    法　官　張佐榕
以上正本證明與原本無異。
如不服本判決，應於判決送達後20日內向本院提出上訴狀（應附
繕本）。告訴人或被害人如對於本判決不服者，應具備理由請求
檢察官上訴，其上訴期間之計算係以檢察官收受判決正本之日期
為準。　　
中　　華　　民　　國　　111 　年　　12　　月　　15　　日
                                書記官　連彩婷
附錄本判決論罪科刑法條
中華民國刑法第321條第1項第1款
犯前條第1項、第2項之罪而有下列情形之一者，處6月以上5年以
下有期徒刑，得併科50萬元以下罰金：
一、侵入住宅或有人居住之建築物、船艦或隱匿其內而犯之。